【裁判字號】    89,上,477
【裁判日期】    891017
【裁判案由】    損害賠償
【裁判全文】
臺灣高等法院民事判決                              八十九年度上字第四七七號
    上  訴  人    乙○○
    兼  訴  訟
    代  理  人    甲○○  住新.
    被 上訴 人    戊○○  住.
                  己○○  住新.
                  丁○○  住新.
    兼  右一人
    訴訟代理人    丙○○  住新.
右當事人間損害賠償事件，上訴人對於中華民國八十九年一月七日臺灣新竹地方法院
八十七年度訴字第八三三號第一審判決提起上訴，本院判決如左：
    主    文
原判決關於駁回上訴人後開第二項之訴部分，及該部分假執行之聲請，並訴訟費用之
裁判均廢棄。
被上訴人應再連帶給付上訴人新台幣伍拾捌萬陸仟捌佰陸拾貳元，及自八十七年七月
一日起，至八十八年十一月十五日止，按月連帶給付新台幣壹萬伍仟陸佰捌拾玖元。
其餘上訴駁回。
第一、二審訴訟費用，由被上訴人負擔三分之一，餘由上訴人負擔。
    事    實
甲、上訴人部分：
壹、聲明：
一、原判決不利部分廢棄。
二、被上訴人應自八十四年五月十五日起至八十八年十一月十五日止每月連帶給付上
    訴人新台幣（以下同）五萬五千七百七十二元。
三、願供擔保請准宣告假執行。
貳、陳述：除與原判決相同者，茲引用外，補稱：
一、系爭房屋查封時，被上訴人丁○○稱由其母親及四兄弟共同居住使用，點交執行
    數年，被上訴人均在場，而八十七年十月三十日戊○○陳稱現場房屋還留有兄弟
    的房間，他們隨時可回來使用，房內還有他們的物品。八十七年七月二十二日及
    八十八年八月三十日送達文書時，由被上訴人周之敏雄之妻周楊金好收受，八十
    八年三月六日由丙○○之妻曾錦雀收受送達文書，八十七年十二月三日被上訴人
    己○○稱各有被上訴人私人物品，年節回來會使用房間。戊○○於八十八年二月
    九日執行稱均由被上訴人占有使用房間，且被上訴人居住使用房間均設有戶籍。
二、上訴人所有同市房屋面稱一五、一二平方公尺，每月租金六千五百元，而系爭房
    屋面稱四百七十八、五０平方公尺，原法院僅准每月一千八百二十八元，顯失公
    平。
三、上訴人早已取得所有權全部分，雖應有部分不同，但仍同意請求被上訴人共同給
    付損害賠償。
四、法院執行點交日為八十八年十一月十五日，故請求至此日止之相當於租金之損害
    金。
、證據：除援用第一審所提之證據外，補提建物權狀、現場照片、土地登記簿謄本
    、房屋租賃契約書、執行法院查封筆錄、送達文書、勘驗筆錄、戶籍謄本等影本
    為證。
乙、被上訴人部分：
Ａ、戊○○、周己○○部分未於任何期日到場，且未補呈書狀供參酌，故無聲明及陳
    述可資記載。
Ｂ、丁○○、丙○○部分：
壹、聲明：上訴駁回。
貳、陳述：除與原判決相同者，茲引用外，補稱：
一、系爭房屋為戊○○所使用，與丙○○無涉，已早於八十一年間搬走。
二、丁○○早已移居阿根廷多年並未居住系爭房屋。
三、系爭房屋為三十年老舊之房屋，原審酌定之金錢應屬合理。另不爭執法院執行點
    交日為八十八年十一月十五日。
、證據：除援用第一審所提之證據外，聲請查詢丁○○出境資料。
丙、本院依聲請函內政部警政署入出境管理局查詢丁○○出境資料。
    理    由
一、被上訴人戊○○、周己○○經合法通知，未於言詞辯論期日到場，核無民事訴訟
    法第三百八十六條各款所列情形，爰依上訴人聲請，由其一造辯論而為判決。
二、上訴人於原審請求共同給付，上訴後請求連帶給付，此為擴張應受判決事項之聲
    明，毋庸得被上訴人同意，應予准許。
三、上訴人主張其等於八十四年四月十二日向本院投標拍定取得系爭建物（其中一八
    一０建號包括石棉瓦雨棚）及同段五建號即門牌號碼新竹市○○街九十二號，原
    屬被上訴人戊○○所有之房屋，並辦畢所有權移轉登記之事實，已據提出原法院
    不動產權利移轉證書、建築改良物所有權狀等件為證，且為被上訴人丙○○所不
    爭執，自堪信為真實。
四、而上訴人主張被上訴人八十四年五月十五日起至八十八年十一月十五日止居住在
    系爭房屋，為無權占有房屋，應負損害賠償之責，而被上訴人戊○○、周己○○
    受合法通知無正當理由未到場爭執，被上訴人丙○○雖以系爭房屋為戊○○所使
    用，與丙○○無涉，籍雖設該處，惟早於八十一年間搬走；丁○○早已移居阿根
    廷多年並未居住系爭房屋云云。查系爭房屋八十二年九月十一日查封時，被上訴
    人丁○○稱由其母親及四兄弟共同居住使用，(見本院卷第一二０頁背面)，上訴
    人主張被上訴人四人係混合使用系爭房屋，被上訴人對此均未為爭執，且其四人
    於起訴時均尚設籍於系爭房屋，亦有戶籍謄本在卷可按 (見原審卷第二十二頁以
    下) ，而依原法院八十七年訴字第四九七號遷讓房屋事件，八十七年十月三十日
    言詞辯論期日，被上訴人戊○○亦陳稱現在房屋還留有兄弟的房間，他們可以隨
    時回來使用，房間內還有他們的物品，(見本院卷第一百四十六頁背面)，原法院
    於八十八年二月九日至現場執行時，戊○○陳稱機械有一些是我的，一些是我弟
    弟的，．．靠牆的二張桌子是我弟弟的，四四七七建號前方鎖著的是我小孩所住
    ，樓梯轉角雜物媽媽及弟弟的，前面房間是我四弟  (即丙○○)兒子在使用，中
    間客廳為四弟之女使用，其中書櫃為四弟所有，一八一○建號一樓三個書櫃為丙
    ○○所有，木製沙發為其所有，六弟現移居阿根廷，人不住這裡，只將書寄放在
    此處等語。有執行筆錄等附卷可按  (見本院卷第一二一頁以下)，原法院於八十
    八年六月八日勘驗現場時，被上訴人周己○○曾在現場辯稱：其”現正搬遷中”
    ，並未住在系爭房屋內等語  (見原審卷第五十七頁)，則顯仍占有系爭房屋，又
    八十八年八月三十日送達文書時，由被上訴人丁○○之妻周楊金好在系爭處所收
    受，八十八年三月六日由丙○○之妻曾錦雀收受送達文書，（見本院卷第一四九
    頁以下），至被上訴人丙○○雖否認其與周敏仍住居該址，丁○○雖移居外國，
    惟仍進出國內，有入出境管理局函可按  (見本院卷第九十六頁)，復揆諸上開其
    等私人物品尚置於系爭不動產內，且未舉證已將該等物品搬走，是被上訴人丙○
    ○、周敏二人之辯詞，無可採信。被上訴人四人於上訴人取得所有權後無權占有
    繼續使用系爭房屋已堪認定。而上訴人主張遲於八十八年十一月十五日始搬走，
    且為丙○○所不否認，亦可認定。
五、按無權占有他人之房屋，可能獲得相當於租金之利益，並侵害房屋所有人之所有
    權，致其受有相當於租金之損害，為社會通常之觀念（最高法院六十一年台上字
    第一六九五號判例參照），數人共同不法侵害他人之權利者，連帶負損害賠償責
    任，民法第一百八十五條第一項前段定有明文。是上訴人依侵權行為之法律關係
    請求被上訴人連帶賠償相當於租金之損害金，洵屬有據。依土地法第一百零五條
    、第九十七條、第一百四十八條及土地法施行法第二十五條之規定，上訴人請求
    相當於此項房屋租金之損害金之計算，應受土地法所定城市地方房屋之租金，不
    得超過建築物申報總價額年息百分之十之限制；查本件建物曾經建築師公會鑑定
    為一百五十七萬五千元、二百六十二萬九千元，有鑑定報告附卷可按，（見原審
    卷第八十八頁，上訴人雖各以一百三十二萬元及五十八萬元標的系爭建物，參見
    原審卷第七頁背面，惟該價格尚無法完整呈現市場價值。故本院不以此為建物之
    現值而為計算，附此敘明）。被上訴人丙○○對該鑑定亦無意見（見本院卷第一
    三八頁) 。經查系爭建物中，一八一０建號建物為辦畢總登記之本國式二層樓房
    加強磚造建築，主要用途為住家及倉庫用；查封建號四四七七號係磚瓦加強磚鋼
    造地面層及第三層樓房，惟未辦理保存登記，又位於新竹市○○路，但並不直接
    面臨文雅路，上訴人於八十四年五月十五日領得原法院民事執行處發給權利移轉
    證書等情，有移轉證書可按 (見原審卷第七頁），並經原法院現場履勘在卷（見
    原審卷第五十六頁)，且有照片多張附卷可按 (參見本院卷第一一九頁)，房子略
    有老舊，本院斟酌前揭一切情況，認其租金應以該建物總價額年息百分之五為適
    當。而系爭建物上訴人二人已全得全部之所有權，有土地登記簿謄本附卷可按（
    見本院卷第九十三頁以下），甲○○、乙○○二人應有部分分別為四分之三，四
    分之一，惟陳明同意共同受給付  (見本院卷第一０三頁)是上訴人請求自八十四
    年五月十五日起，至八十七年六月三十日止，共計三年一月十六日，受有相當於
    租金六十五萬七千四百七十一元之損害。｛計算方法：((0000000+0000000) 5％
    ×(37＋16／30)｝，又自八十七年七月一日起，每月受有相當於租金一萬七千五
    百十七元之損害。
六、綜上所述，上訴人本於侵權行為法律關係，請求上訴人應自八十四年五月十五日
    起至八十八年十一月十五日止每月再連帶  (原審時請求共同給付)給付五萬五千
    七百七十二元，而上訴人於八十四年五月十五日起至八十七年六月三十日止受有
    六十五萬七千四百七十一元，原審僅准許七萬零六百零玖元，故請求再連帶給付
    五十八萬六千八百六十元為有理由，另自八十七年七月一日起至遷讓日即八十八
    年十一月十五日止按月給付一萬七千一百十七元，而原審僅准許一千八百二十八
    元  (即原審准許每年二萬一千九百四十元，每月為一八二八元)，故其請求再連
    帶給付一萬五千六百八十九元為有理由，應予准許，逾此所為請求，為無理由，
    應予駁回。又，上訴人勝訴部分，雖陳明願供擔保為准假執行之宣告，惟查此未
    逾一百萬元，不得上訴第三審，故無庸為假執行之諭知。至於上訴人敗訴部分，
    其假執行之聲請失所附麗，應予駁回。原審就上開應准許部分，為上訴敗訴之判
    決，尚有未洽，上訴意旨求予廢棄改判，為有理由，爰由本院予以廢棄改判如主
    文第二項所示。至於上訴人之請求不應准許部分，原判決為上訴人敗訴之判決，
    並駁回其假執行之聲請，經核於法並無不合，上訴意旨求予廢棄改判，為無理由
    ，應駁回其上訴。
七、據上論結，本件上訴為一部有理由，一部無理由，依民事訴訟法第四百五十條、
    第四百四十九條第一項、第七十九條但書、第四百六十三條、第三百八十五條第
    一項前段、第四百四十六條第一項，判決如主文。
中      華      民      國    八十九    年      十     月      十七     日
                                民事第十五庭
                                    審判長法  官  蘇  永  宜
                                          法  官  蔡    燉
                                          法  官  李  錦  美
右正本係照原本作成。
上訴人如不服本判決，應於收受送達後二十日內向本院提出上訴書狀，其未表明上訴
理由者，並應於提出上訴後二十日內向本院補提理由書狀（均須按他造當事人之人數
附繕本），上訴時應提出委任律師或具有律師資格之人之委任狀，委任有律師資格者
，另應附具律師及格證書及釋明委任人與受任人有民事訴訟法第四百六十六條之一第
一項但書或第二項（詳附註）所定關係之釋明文書影本。
被上訴人不得上訴。
中      華      民      國    八十九    年      十      月     十八     日
                                          書記官  明  祖  全
附註：
民事訴訟法第四百六十六條之一（第一項、第二項）：
對於第二審判決上訴，上訴人應委任律師為訴訟代理人，但上訴人或其法定代理人具
有律師資格者，不在此限。
上訴人之配偶、三親等內之血親、二親等內之姻親，或上訴人為法人、中央或地方機
關時，其所屬專任人員具有律師資格並經法院認為適當者，亦得為第三審訴訟代理人
。


司法院資訊處製作；財團法人民間司法改革基金會備份。
